臺灣屏東地方法院刑事判決　　　　　　　　　　　　　九十三年度訴字第四一七號
　　公　訴　人　臺灣屏東地方法院檢察署檢察官
　　被　　　告　丙○○
　　指定辯護人　本院公設辯護人　甲○○
右列被告因搶奪等案件，經檢察官提起公訴（九十三年度偵字第二三九○號），本院
判決如左：
    主  文
丙○○意圖供行使之用而收集偽造之通用紙幣，處有期徒刑參年貳月，扣案之偽造面
額壹仟元紙幣共柒拾參張（號碼：ＬＪ七五九六一一ＪＹ貳拾參張、ＬＭ八七九五二
一ＹＣ貳拾伍張、ＢＫ九五七四三六ＹＣ貳拾伍張）、伍佰元紙幣共貳拾伍張（號碼
：ＨＮ六五六三五九ＺＪ拾貳張、ＪＭ五九二三六九ＺＡ柒張、ＹＡ九三五九二五Ｎ
Ｊ陸張）均沒收；又竊盜，處有期徒刑拾月。應執行有期徒刑參年拾月，扣案之偽造
面額壹仟元紙幣共柒拾參張（號碼：ＬＪ七五九六一一ＪＹ貳拾參張、ＬＭ八七九五
二一ＹＣ貳拾伍張、ＢＫ九五七四三六ＹＣ貳拾伍張）、伍佰元紙幣共貳拾伍張（號
碼：ＨＮ六五六三五九ＺＪ拾貳張、ＪＭ五九二三六九ＺＡ柒張、ＹＡ九三五九二五
ＮＪ陸張）均沒收。
    事  實
一、丙○○因經濟狀況不佳，竟基於意圖供行使之用而收集偽造通用紙幣之犯意，於
    九十三年三月二十七日十九時許，在屏東縣內埔鄉龍泉村某處，與某姓名年籍不
    詳綽號「阿發」之成年男子談妥以真鈔與偽鈔面額一比六換算之交易條件後，隨
    即以真鈔新台幣（下同）一萬五千元向該「阿發」之男子購得偽造一千元紙幣共
    七十五張（號碼：ＬＪ七五九六一一ＪＹ二十三張、ＬＭ八七九五二一ＹＣ二十
    五張、ＢＫ九五七四三六ＹＣ二十五張，其餘不詳號碼二張，因紙質粗糙，顯而
    易知係偽鈔，經丙○○燒燬）及五百元紙幣共三十張（號碼：ＨＮ六五六三五九
    ＺＪ十二張、ＪＭ五九二三六九ＺＡ七張、ＹＡ九三五九二五ＮＪ六張，其餘不
    詳號碼五張，因紙質粗糙，顯而易知係偽鈔，經丙○○燒燬），以此方式收集偽
    造之通用紙幣，並將所收集得來之偽鈔隨身攜帶，意圖持之向屏東地區之銀樓購
    買金飾使用。嗣其於同年三月二十九日下午四時十分許，攜帶偽鈔前往乙○○○
    所經營位在屏東縣潮州鎮○○里○○路一二八號「大裕銀樓」，欲購買金飾時，
    見該店內無人看管，櫃檯內放置金飾之抽屜亦未上鎖，竟另行起意，基於意圖為
    自己不法所有之犯意，乘無人注意之際，自店內櫃檯出入口處，徒手抽出櫃檯內
    放置黃金戒子之抽屜後，將抽屜一併取走之方式，竊取乙○○○所有放置在抽屜
    上之黃金戒子共一百八十只（總重約四十台兩，價值約七十四萬元，起訴書誤載
    為一○八只），欲供自己變賣使用，惟其得手後，逃離現場時，因乙○○○在屋
    內聽到店面發出聲響驚覺有異，馬上回到店面查看，發現丙○○已攜帶金飾跑到
    店門口，遂自後追趕並高呼求助，丙○○見狀驚慌失措，致其所竊得之黃金戒子
    沿途掉落，適巡邏到現場之員警發現有人追呼犯罪，迅即逮捕丙○○，並在其身
    上查獲黃金戒子二只、上述一千元偽鈔七十三張及五百元偽造二十五張而查獲上
    情。丙○○為警逮捕後，乙○○○沿丙○○逃逸之路線另找回黃金戒子二十六只
    （找回之黃金戒子共二十八只均已發還乙○○○），其後加上路人拾得後交回之
    黃金戒子二只，總共僅找回黃金戒子三十只，其餘黃金戒子均已遺失。
二、案經屏東縣警察局潮州分局報告臺灣屏東地方法院檢察署檢察官偵查起訴。
    理  由
一、上述事實，業經被告丙○○於警訊、偵查中及本院審理時坦白承認，核與證人乙
○○○供述黃金戒子遭竊之情節大致相符，並有被害人乙○○○出具之贓物保領
    結一紙、被告為警逮捕後攝得之相片六幀及扣案之一千元紙幣共七十三張（號碼
    ：ＬＪ七五九六一一ＪＹ二十三張、ＬＭ八七九五二一ＹＣ二十五張、ＢＫ九五
    七四三六ＹＣ二十五張）及五百元紙幣共二十五張（號碼：ＨＮ六五六三五九Ｚ
    Ｊ十二張、ＪＭ五九二三六九ＺＡ七張、ＹＡ九三五九二五ＮＪ六張）在卷可資
    佐證。又扣案之一千元與五百元紙幣經警方送請中央印製廠鑑定結果認為：一、
    該批一千元偽鈔均以彩色噴墨方式仿印，無凹版印紋凸起效果，紙質與真鈔不同
    ，以螢光筆繪製仿紙張螢光纖維絲，菊花水印以灰色墨、白水印以壓凸方式仿製
    ，安全線以灰色墨仿造，另以燙印箔膜（含面額數字）仿鈔券正面五段裸露部分
    ，左下角面額數字以亮光物質仿折光變色油墨。二、該批五百元偽鈔均以彩色噴
    墨方式仿印，無凹版印紋凸起效果，紙質與真鈔不同，以螢光筆繪製仿紙張螢光
    纖維絲，水印及安全線以灰色墨在紙張背面仿製，安全線另以燙印箔膜（含面額
    數字）仿鈔券正面五段裸露部分，左下角面額數字以噴墨方式仿折光變色油墨，
    均屬偽造。有該廠九十三年四月八日中印發字第○九三○○○一八一七號函在卷
    可資佐證，此為檢驗機關本於專業之知識及經驗詳細判別後所得之結論，自可憑
    信，足見被告之自白與事實相符，可以採信，事證明確，被告意圖供行使之用而
    收集偽造之通用紙幣及竊盜之犯行均可認定。
二、按刑法第一百九十六條第一項所謂收集，係指收買、受贈、互換等一切行為，在
    收取以前，即有行使之犯罪意思者而言，雖以反覆而為多數收取行為為常業，但
    以圖供行使意思，一次收取，亦即成立該項收集罪名（最高法院二十六年渝上字
    第八六七號判例參照），又中央銀行發行之新台幣券，已經政府訂為法定貨幣，
    具有強制流通性質，自屬刑法所稱之通用紙幣（最高法院二十八年上字第八九六
    號判例、司法院院字第一五○二號解釋意旨參照），核被告丙○○為供行使而買
    受偽造之新台幣行為，係犯刑法第一百九十六條第一項後段之意圖供行使之用收
    集偽造通用紙幣罪，其竊取被害人乙○○○之黃金戒子行為，係犯刑法第三百二
    十條第一項之普通竊盜罪。公訴意旨固認被告取走被害人乙○○○之黃金戒子行
    為，係犯刑法第三百二十五條第一項之搶奪罪，但經蒞庭檢察官當庭更正被告係
    以和平手段竊取黃金戒子之事實，觸犯刑法第三百二十條第一項之竊盜罪，是被
    告該部分行為，本院自可逕依竊盜罪論處，不需變更檢察官所引應適用之法條。
    其所犯上述二罪犯意各別，行為不同，應予分別論罪，合併處罰。爰審酌被告因
    自身經濟狀況不佳意圖供行使之用而收集偽造通用紙幣及竊盜之犯罪動機與目的
    、其收集偽造通用紙幣數量甚多，危害社會金融秩序不輕；所竊得黃金戒子一百
    八十只，數量非少，價值亦高，被害人乙○○○僅尋回戒子共三十只，損失甚重
    ，且迄未與被害人乙○○○達成民事和解，賠償被害人乙○○○之損失及坦認犯
    行之犯罪後態度等一切情狀，分別量處如主文所示之刑，併定其應執行刑。扣押
    在案之偽造面額一千元紙幣共七十三張（號碼：ＬＪ七五九六一一ＪＹ二十三張
    、ＬＭ八七九五二一ＹＣ二十五張、ＢＫ九五七四三六ＹＣ二十五張）及五百元
    紙幣共二十五張（號碼：ＨＮ六五六三五九ＺＪ十二張、ＪＭ五九二三六九ＺＡ
    七張、ＹＡ九三五九二五ＮＪ六張），均應依刑法第二百條之規定宣告沒收。至
    被告購得不詳號碼之偽造面額一千元紙幣二張、五百元紙幣五張，均因紙質粗糙
    ，可顯而易知為偽鈔由被告燒燬，業經被告供明在卷，是該部分偽鈔足以證明已
    經燬滅，爰不另為沒收之諭知。
據上論斷，應依刑事訴訟法第二百九十九條第一項前段，刑法第一百九十六條第一項
、第三百二十條第一項、第五十一條第五款、第二百條，罰金罰鍰提高標準條例第一
條前段，判決如主文。
中      華      民      國      九十三      年      九    月    十五    日
                                      臺灣屏東地方法院刑事第二庭
                                          審判長法  官黃國永
                                                法  官翁世容
                                                法  官林昌義
右正本證明與原本無異。
如不服本判決應於收受本判決送達後十日內向本院提出上訴書狀，其未敘述上訴理由
者，並得於提起上訴後十日內向本院補提理由書狀（均須按他造當事人之人數附繕本
 ）「切勿逕送上級法院」
                                                書記官潘美碧
中      華      民      國      九十三      年      九    月    十五    日
附錄論罪科刑法條全文
刑法第一百九十六條
行使偽造、變造之通用貨幣、紙幣、銀行券，或意圖供行使之用而收集或交付於人者
，處三年以上十年以下有期徒刑，得併科五千元以下罰金。
收受後方知為偽造、變造之通用貨幣、紙幣、銀行券而仍行使，或意圖供行使之用而
交付於人者，處五百元以下罰金。
第一項之未遂犯罰之。
刑法第三百二十條
意圖為自己或第三人不法之所有，而竊取他人之動產者，為竊盜罪，處五年以下有期
徒刑、拘役或五百元以下罰金。
意圖為自己或第三人不法之利益，而竊佔他人之不動產者，依前項之規定處斷。
前二項之未遂犯罰之。
